【裁判字號】    95,交抗,77
【裁判日期】    950214
【裁判案由】    聲明異議
【裁判全文】
臺灣高等法院臺中分院刑事裁定          95年度交抗字第77號
抗  告  人
即受處分人  乙○○
送達代收人  甲○○
上列抗告人因違反道路交通管理處罰條例聲明異議案件，不服臺
灣臺中地方法院95年度交聲字第733號 中華民國94年12月26日第
一審裁定，提起抗告，本院裁定如下：
    主  文
抗告駁回。
    理  由
一、本件抗告人即受處分人乙○○（下稱受處分人）抗告意旨略
    以：伊未超速駕駛128公里，理由及證明於聲明異議書中已
    詳載，伊所爭執者係該測速槍所顯示128公里，並非伊所駛
    出。伊對測速槍之精密與準確與否並無任何疑惑，所強調該
    儀器只能指定單一車輛，無法證明伊係該速度之車輛駕駛者
    。該彎道測速又有現場兩輛車超越本車情狀下，該測速槍所
    測值，於伊本於絕無駛出105公里以上之確信，自應係兩輛
    超越本車之其中一輛之速度。另反應時間0．3秒於人類對時
    間之知覺可謂「瞬間」，則與「鎖定」意義有違，若係伊車
    於500公尺外至射程範圍兩百公尺數十秒期間皆被該測速槍
    光點所盯著跑而計算期間之平均速度，始能謂遭「鎖定」，
    正因反應時間係瞬間，無法「鎖定」，測速槍所認知之客體
    與員警主觀認知之客體，自能被百餘公里之高速令兩者產生
    不契合。又「確認違規車輛不會有錯誤」者，係該精密設計
    之「測速槍」，而非「員警」，通常情形員警認知與測速槍
    應無不合，惟本案自屬特例，因彎道地形及現實車輛同時高
    速在測程範圍內所致，若有拍照必兩車（甚至三車皆出現）
    ，頂多因伊車駕駛於最外側而「全身入鏡」，內側車輛僅車
    頭部份入鏡，故自不得據此謂本車係該數值所指。員警原本
    或許欲測伊車，亦或初無特定目標僅將測速槍對準彎道視誰
    先出現，惟客觀情況係伊車被內側車道之車輛所超前，依裁
    定書所言「雷射槍測距約兩三百公尺並未超越人之肉眼及測
    速槍測視之範圍」，肉眼可視範圍不等於可準確無誤判定範
    圍，測速槍測試範圍等於進入該範圍內之車輛皆可被測速而
    顯示於面板，而於本車時速約100公里、內側車輛係128公里
    之高速行進情況下，客觀上自可合理認為該內側車輛車頭超
    前本車於極短暫之瞬間即可完成，原審對此未為審酌，僅因
    本車駕駛於外側車道視線上，員警只明確看到本車整輛車，
    惟事實上內側車車頭些微領先本車而進入測速槍測試範圍，
    進而使128之數字顯示於螢幕，該執測速槍之員警之誤認或
    因肉眼辨識有其極限而不具過失，則客觀真實與其主觀認知
    之事實不符，理當無疑，員警之故意過失於事實認定無涉。
    原審法院所言警員立場客觀公正，僅能作為排除員警故意栽
    贓之理由，無法說明於現場彎道下有過失甚至無過失誤判可
    能之理由，原審法院對此未斟酌而認定事實，逕為認定伊超
    速乃「事實」，似嫌速斷。又林順興員警於法院證言「內側
    車輛與本車距離4公尺寬度」，僅係解釋測速槍不會向外擴
    散測到旁邊並行之車輛，並不影響內側車可於彎道超越本車
    時以車頭些微領先而進入測速槍測視範圍內之事實，甚為明
    顯，且與林員警證言：「測得數值時，中線車子尚未出來」
    兩相比較觀之，事實上已間接默認「內線車子已經出來」，
    故原審法院竟反而以此排除內線車子係該128數值之對象，
    實屬可議。伊爭執所在非128公里之真偽、雷射槍數值之可
    信度，而係128公里非伊車數值，爰請求撤銷原裁定云云。
二、按汽車行駛於高速公路或設站管制之道路，而不遵管制之規
    定者，處汽車駕駛人新台幣三千元以上六千元以下罰鍰，道
    路交通管理處罰條例第33條第1項定有明文。又汽車駕駛人
    有違反上開條例第33條者，除依原條款處罰鍰外，並予記違
    規點數1點，道路交通管理處罰條例第63條第1項第1款亦有
    明文。經查：本件受處分人於94年9月19日6時3分許，在國
    道三號公路北向83‧3公里處，因駕駛車號Ｕ8─7690號自用
    小貨車，於上開行車限速110公里之路段，經執勤員警林順
    興以雷射測速槍瞄準鎖定該車，測得行速128公里，而超速
    18公里，經攔停稽查，當場告知駕駛人超速違規事實後，始
    掣單舉發一情，有內政部警政署國道公路警察局公警局交字
    第Ｚ00000000號舉發違反道路交通管理事件通知單影本1分
    附卷可稽，並經證人即舉發之執勤員警林順興於原審訊問時
    證稱：測速彎道，距離是2、300公尺，雷射槍測到受處分人
    時，中線車子尚未出來，要攔受處分人時，我們人還往後走
    一些，內線車子和受處分人還距離4公尺之寬度，雷射槍之
    光速是直線，不會向外擴散，只能對一部車子車頭測速，不
    能同時測速2部車子，如果我們認為儀器有誤差，我們會請
    台灣光學的人來校正，單一雷射槍指定一部車子時，因為是
    手持式，如果拿不穩定，反應時間就會很慢，反應慢的話違
    規車就會減速等語。另查：員警所使用之雷射槍測速器，係
    針對單一車輛進行鎖定測速，測速槍上有一瞄準鏡，以瞄準
    鏡之雷射光點瞄準單一受測車輛進行測速（不論該車行駛何
    車道，以測速槍瞄準所測之車，即可測得車速），測得之速
    度及測距值，立即顯示於面版上，不受其他車輛干擾，此亦
    有內政部警政署國道公路警察局第六警察隊94年10月20日公
    警六交字第0940672492號函在卷可憑。衡情該雷射測速器，
    係使用光波及都普勒原理來測速，為一精密、精確之科技測
    速器，其特性為只能鎖定一個測速目標，確認違規車輛不會
    有錯誤，不易被違規者以反偵測設備偵測，偵測時間僅需0
    ．3 秒，不需要校正，可以連續紀錄超速車輛於觀測螢幕，
    由員警測速攔截後，出示觀測螢幕予違規者，作為確認之用
    。且該雷射槍與受處分人違規車輛之測距約為2、300公尺，
    並未超過人之肉眼及測速雷射槍測視之範圍，是警員之測速
    結果應屬無誤。而該處高速公路就小客貨車之行車速限既限
    定於時速110公里，則任何小客貨車皆應依照該速限標誌指
    示行駛，以維護高速公路之交通秩序與安全，受處分人行車
    時速竟達128公里，已明顯違規超速18公里，自應依上開規
    定予以裁罰。是原裁定維持原處分機關依上開規定，裁處受
    處分人罰鍰三千元，並記違規點數1點，逾期則依裁決書處
    罰主文規定處罰，於法並無不合。受處分人否認其有超速而
    執上開抗告意旨質疑員警所測速並非其車而係員警攔車前另
    兩輛自內側車道超越之車云云，顯係其個人推測之詞，自不
    足採。從而受處分人之抗告為無理理由，應予駁回。
據上論斷，應依道路交通管理處罰條例第26條，刑事訴訟法第41
2條，判決如主文。
中    華    民    國    95    年    2    月  14       日
            刑事第八庭  審判長法  官  羅  得  村
                              法  官  劉  榮  服
                              法  官  巫  政  松
上列正本證明與原本無異。
不得再抗告。
                              書記官  陳  妙  瑋
中    華    民    國    95    年    2    月    16     日
                                                      Ａ


司法院資訊處製作；財團法人民間司法改革基金會備份。
